臺灣臺中地方法院刑事判決
111年度易緝字第50號
公  訴  人  臺灣臺中地方檢察署檢察官
被      告  黃敏書




上列被告因竊盜案件，經檢察官提起公訴（110年度偵字第12997
號、110年度偵字第16754號），本院判決如下：
    主    文
黃敏書犯如附表編號1至2所示之罪，均累犯，各處如附表編號1
至2所示之刑及沒收。應執行有期徒刑壹年：沒收部分併執行之
。
    犯罪事實
一、黃敏書分別意圖為自己不法之所有，基於竊盜之犯意，各為
    下列行為：
　㈠於民國110年2月24日上午9時22分許，駕駛車牌號碼000-0000
    號租賃用小客車，至王文志位於臺中市○○區○○路0段00巷0號
    住處，先詢問隔壁住戶該處是否有人在家，而為鄰居所目擊
    ，其旋從上址左側矮牆爬上2樓而翻越牆垣，持放置在2樓之
    拖把敲破2樓落地窗而毀越該窗戶侵入王文志住宅內（毀損
    罪部分未據告訴），徒手接續竊取王文志放置在2樓之金項
    鍊2條及金戒指6枚，復至上址3樓，徒手接續竊取王文志之L
    V牌包包1個（已發還王文志），最後至上址1樓，徒手接續
    竊取小米牌室內攝影機1個，得手後隨即駕駛上開租賃用小
    客車離去。嗣經王文志發現遭竊而報警處理，為警調閱監視
    錄影畫面，因而循線查獲。
　㈡於110年2月25日上午8時2分許，先駕駛上開租賃用小客車停
    放在臺中市后里區民間路與主和路5巷之路口旁，復至張正
    盛位於臺中市○○區○○路0巷0號住○○○○路段000號門前，而為
    鄰居所目擊，其旋於同日上午8時2分許後不久至前述6-1號
    房屋旁之張正盛上開住處後門處，以不詳之方式（無證據顯
    示持有客觀上足對人之生命、身體、安全構成威脅，具有危
    險性之兇器）破壞該處後門門框及門上喇叭鎖及防盜插銷後
    而毀越該門侵入張正盛上址住處內（毀損罪部分未據告訴）
    ，徒手接續竊取張正盛所管領、放置在1樓房內之金戒指1枚
    及放置在2樓抽屜內之紅包現金新臺幣（下同）8000元，得
    手後隨即翻越上址後門圍牆而逾越牆垣跳下在主和路5巷5號
    之圍牆前，並往上開停車處逃離後於同日上午8時24分許駕
    駛上開租賃用小客車離去。嗣該鄰居告知張正盛上情，經張
    正盛發覺遭竊而報警處理，為警調閱監視錄影畫面，因而循
    線查獲。
二、案經王文志、張正盛分別訴由臺中市政府警察局烏日分局及
    大甲分局報告臺灣臺中地方檢察署檢察官偵查起訴。
    理    由
一、證據能力：
　㈠按刑事訴訟法第159 條之5 規定被告以外之人於審判外之陳
    述，雖不符前4 條之規定，而經當事人於審判程序同意作為
    證據，法院審酌該言詞陳述或書面陳述作成時之情況，認為
    適當者，亦得為證據。當事人、代理人或辯護人於法院調查
    證據時，知有第159 條第1 項不得為證據之情形，而未於言
    詞辯論終結前聲明異議者，視為有前項之同意，其立法意旨
    在於傳聞證據未經當事人之反對詰問予以核實，原則上先予
    排除，惟若當事人已放棄詰問或未聲明異議，基於證據資料
    愈豐富，愈有助於真實發現之理念，且強化言詞辯論原則，
    法院自可承認該傳聞證據例外擁有證據能力。查本判決下述
    引用被告以外之人於審判外之陳述（含書面陳述）皆屬傳聞
    證據，檢察官、被告黃敏書於本院準備程序時對證據能力均
    無意見，且於言詞辯論終結前，皆未聲明異議，本院審酌上
    開證據資料製作時之情況尚無違法不當等瑕疵，且與本案具
    有關連性，認為以之作為證據應屬適當，揆諸前開規定，爰
    逕依刑事訴訟法第159 條之5 規定，認前揭證據資料均具有
    證據能力。
  ㈡又傳聞法則乃對於被告以外之人於審判外之言詞或書面陳述
    而為之規範，本案判決以下所引用之非供述證據，無刑事訴
    訟法第159 條第1 項規定傳聞法則之適用，經本院於審理時
    依法踐行調查證據程序，檢察官、被告均不爭執各該證據之
    證據能力，且與本案待證事實具有自然之關聯性，亦查無依
    法應排除其證據能力之情形，依法均得作為證據。
二、認定犯罪事實所憑之證據及理由： 　
　㈠上揭如犯罪事實欄㈠所示犯罪事實，業據被告於警詢時、本
    院準備程序及審理時均坦承不諱（見臺灣臺中地方檢察署11
    0年度偵字第16754號偵卷【下稱16754偵卷】第45-48頁；本
    院易緝卷第145、257頁），並經證人即告訴人王文志、證人
    藍文傑、林秀英、黃源森分別於警詢時證述明確（見16754
    偵卷第61-62、49-56頁），另有員警職務報告、黃源森之臺
    中市政府警察局烏日分局龍津派出所110年3月4日指認犯罪
    嫌疑人紀錄表、指認表、藍文傑之臺中市政府警察局烏日分
    局指認犯罪嫌疑人紀錄表、指認表、藍文傑提供之承鑫與黃
    敏書之汽車試駕（介紹買賣）合約書、臺中市政府警察局烏
    日分局扣押筆錄、扣押物品目錄表、收據、王文志之贓物認
    領保管單、藍文傑提供之代銷汽車協議條件、車輛詳細資料
    報表、本案住宅竊盜之GOOGLE地圖截圖、案發之監視器錄影
    畫面、被害人家中照片（見16754偵卷第43-44、57-59、64-
    89頁）在卷可查，是被告此部分自白與客觀事實相符，可以
    採信。
　㈡被告就如犯罪事實欄㈡所示部分，固不否認有於110年2月25
    日上午8時2分許駕駛上開租賃用小客車停放在臺中市后里區
    民間路與主和路5巷之路口旁，復至張正盛位於臺中市○○區○
    ○路0巷0號住○○○○路段000號門前，而為鄰居陳文修所目擊並
    拍攝照片，且於同日上午8時24分許又駕駛前述租賃用小客
    車離去等情，然矢口否認有何加重竊盜犯行，辯稱：我是因
    為要去租房子才前往上開地點，且我去的房屋是沒有圍牆的
    ，是空屋，我在那裡待了快20分鐘；我有印象進去那間房屋
    （指臺中市○○區○○路0巷0號住○○○○路段000號房屋），我在
    門那裡，打開門、叫，那是要出租的房子，但沒有人，我沒
    有翻圍牆等語。經查：
　⒈告訴人張正盛有於110年2月26日遭竊其所有而放置在1樓房內
    之金戒指1枚及放置在2樓抽屜內之紅包現金8000元，且遭破
    壞其上開住處後門門框及門上喇叭鎖及防盜插銷；被告於11
    0年2月25日上午8時2分許駕駛上開租賃用小客車停放在臺中
    市后里區與主和路5巷之路口旁，並於同日上午8時24分許又
    駕駛前述租賃用小客車離去等情，分別經證人即告訴人張正
    盛、證人藍文傑於警詢時證述明確（見臺灣臺中地方檢察署
    110年度偵字第12997號偵卷【下稱12997偵卷】第65-67、
　　79-81頁），且被告就駕駛上開租賃小客車部分之行為亦不
    爭執，另有證號查詢汽車車籍、藍文傑之臺中市政府警察局
    大甲分局后里分駐所110年3月1日指認犯罪嫌疑人紀錄表、
    指認表、張正盛之臺中市政府警察局大甲分局后里分駐所受
    理各類案件紀錄表、受（處）理案件證明單、藍文傑提供之
    承鑫與黃敏書之汽車試駕（介紹買賣）合約書、現場及門框
    等照片（見12997偵卷第85、88-119頁）附卷可參，此部分
    事實，堪以認定。　　
　⒉被告辯稱雖曾前往案發住宅旁看出租房屋，然並未入侵該住
    宅竊盜等語，證人陳文修於本院審理時詳細證稱：「（問：
    （請提示偵卷第97頁）這張照片是否由你拍攝的？【提示並
    告以要旨】）對，是我拍攝的，這是空屋。（問：這個地址
    是主和路幾號？）不知道。（問：你剛才有提到從另一個民
    宅的牆內翻出來，那一個民宅是在照片中的右手邊還是左手
    邊？）照片的右手邊。（問：是否就是報案的那個鄰居？）
    對。（問：【請提示偵卷第97頁下方照片】這是否你剛才說
    的那個人打開門走進去的照片？【提示並告以要旨】）對，
    這是空戶。（問：但是被偷東西的是隔壁戶，是否正確？）
    對。（問：進去的是否是照片上的這個人？）對。（問：從
    牆翻出去的是否也是這個人？）對。（問：根據你在警察局
    所述，那個人從圍牆跳出來之後，你還有無看到他做哪些事
    情？）他跳出來之後就走了。」、「（問：那時候我只在空
    屋這邊，空屋那邊門沒有關，因為那邊沒有住人？）對，沒
    有住人，我說我有看到你進去再出來。（問：這邊空屋門沒
    有鎖、也沒有住人，因為我在那邊敲…）我不知道門有沒有
    鎖，我想說這個小偷開鎖怎麼那麼快，門馬上就打開了，開
    了馬上進去。（問：它沒有鎖門？）我不知道有沒有鎖門。
    （問：你有沒有看到我進入第二間的民宅？）第二間我只有
    看到你翻牆跳下來。（問：第二間你有看到跳牆下來？）對
    ，你跳下來的時候蹲著，然後起來就走出去。」、「（問：
    你在110 年3 月1 日警詢中回答說『沒看到人』，為何與你今
    日說法不一樣？）你走出去開車的時候，我覺得不對，我從
    後面走到前面要騎機車去時，那台車子就不見了。」、「（
    問：【提示證人陳文修110 年3 月1 日第一次警詢筆錄】警
    察問『你是否有辦法指認嫌疑人？』，你說『沒有辦法，我只
    有看到側臉』，警方又問『你看到涉嫌人離開時，是否有原本
    沒有的物品在身上』，你回答是「沒有」，在110 年3 月6日
    第二次警詢筆錄中，警方問『經警方提示涉嫌人於110 年3 
    月1 日22時許至所時拍攝背影及正面的照片，是否就是110 
    年2 月25日早上8 點你所拍攝之人？』，這時候你就回答『是
    』，警方問『你如何確定照片上的人與25日當天看到的人是同
    一個人？』，你說『因為當天我看到那個人鬼鬼祟祟，有特別
    留意』，你在第一次警詢說你只有看到側臉沒辦法認出來，
    為何你在第二次警詢中警方給你看到照片之後，你說你可以
    認得出來嫌疑人？【提示並告以要旨】）我從窗戶往外看了
    4 、5 分鐘，本來那個人在那裡東張西望，後來就走進空屋
    裡面又出來，我沒有看到他爬牆過去失竊的那戶，我只有看
    到他從圍牆跳下來。（問：【提示偵卷第115 頁】這是不是
    你在做第二次警詢筆錄時，警方讓你看的嫌疑人照片？【提
    示並告以要旨】對。（問：你是否在第二次警詢就很明確的
    指認這是你看到的人？）對。（問：你當天是看到他的什麼
    特徵才確認的？）他是在別的地方被警察抓到的，我有看到
    他的正面。（問：根據你這4 、5 分鐘的觀察跟第115 頁的
    兩張照片相比較，哪個部分跟你看到的一樣？）頭髮一樣，
    都是很短的平頭。（問：有無其他特徵在你的記憶中是一樣
    的？）身材也差不多，鞋子也是一樣大雙的鞋子。（問：是
    否NIKE這雙？）對。」等語（見本院易緝卷第182-184、186
    -187、189、191-193頁），與其於警詢時證述之情節相同（
    見12997偵卷第71-75頁），其明確指證一開始即發覺被告站
    在張正盛位於臺中市○○區○○路0巷0號住○○○○路段000號門前
    ，並觀看了4、5分鐘，嗣後即見到被告從臺中市○○區○○路0
    巷0號住處圍牆翻出跳下來離開等情，對照被告所坦認關於
    證人陳文修所拍攝站立在張正盛位於臺中市○○區○○路0巷0號
    住○○○○路段000號門前之人確為被告本人等節（見本院易緝
    卷第194-195頁），及依據現場勘查照片（見本院易緝卷第2
    29頁），可見陳文修見到被告在同路段6-1號門前之距離僅2
    .5公尺，其亦能拍攝清楚之現場照片提供給警方，並有被告
    在上開6-1號門前之照片3張附卷可憑（見本院易緝卷第227
    頁），顯見證人陳文修之前述證詞與指認應有所本，可以採
    信。再觀諸巷口監視器錄影翻拍照片（見12997偵卷第107-1
    09頁）與案發現場與停車位置等平面圖（見本院易緝卷第23
    5頁），被告開車離開之時間為案發同日上午8時24分許，陳
    文修隨即於同日上午8時28分許騎機車出現在該停車位置旁
    之巷口，且地理位置緊鄰本案住宅，益徵證人陳文修前述證
    稱關於其見被告跳下圍牆因而返回騎機車追被告等情屬實，
    足認陳文修所見到翻越圍牆並駕車逃離者確為被告無訛。是
    被告上開辯詞，乃事後卸責之詞，難以採信。從而，被告確
    有於上開時、地駕駛該車輛停車後，前往張文盛前述住宅破
    壞該住處後門門框及門上喇叭鎖及防盜插銷而侵入屋內，及
    竊取張文盛所有而放置在1樓房內之金戒指1枚及放置在2樓
    抽屜內之紅包現金8000元，旋翻牆跳出前往前述停車位置駕
    車離開之行為。
　㈢綜上，本案事證明確，被告上開等犯行，均堪認定，皆應予
    以依法論科。
三、論罪科刑：
　㈠按刑法第321 條第1 項第2 款規定將門窗、牆垣、其他安全
    設備並列，則所謂「門窗」應指分隔住宅或建築物內外之間
    之出入口大門及窗戶二者而言；所謂「牆垣」係指以土磚石
    作成者，包括住宅或建築物之牆壁，及圍繞房屋或其庭院土
    地上之圍牆；而所謂「其他安全設備」，指門窗、牆垣以外
    ，依通常觀念足認防盜之一切設備而言，如電網、門鎖等；
    又該條款所謂「毀」係指毀壞，稱「越」則指踰越或超越，
    祇要毀壞、踰越或超越安全設備之行為使該安全設備喪失防
    閑作用，即該當於前揭規定之要件。核被告如犯罪事實欄㈠
    所為，係犯刑法第321條第1項第1款、第2款之毀越牆垣、窗
    戶（踰越牆垣、毀越窗戶）、侵入住宅竊盜罪；如犯罪事實
    欄㈡所為，係犯刑法第321條第1項第1款、第2款之毀越牆垣
    、門（踰越牆垣、毀越門）、侵入住宅竊盜罪。
　㈡被告分別基於同一犯罪決意，於如犯罪事實欄㈠、㈡所示各
    次密接時、地，多次竊取上開等物品或現金之行為，係分別
    侵害同一法益，各行為之獨立性極為薄弱，依一般社會健全
    概念，在時間差距上，難以強行分開，在刑法評價上，應各
    視為數個舉動之接續施行，合為包括之一行為予以評價，均
    屬接續犯，而各論以1次加重竊盜罪。
　㈢被告所犯上開2罪，犯意各別，行為互殊，明顯可分而為獨立
    之數行為，應予分論併罰之。
　㈣按構成累犯之前科事實存在與否，雖與被告是否有罪無關，
    但係作為刑之應否為類型性之加重事實，實質上屬於「準犯
    罪構成事實」，對被告而言，與有罪、無罪之問題有其相同
    之重要性，自應由檢察官負主張及實質舉證責任。衡諸現行
    刑事訴訟法，雖採行改良式當事人進行主義，但關於起訴方
    式，仍採取書面及卷證併送制度，而構成累犯之前科事實，
    類型上既屬於「準犯罪構成事實」，檢察官自得依刑事訴訟
    法第264條第2項、第3項之規定，於起訴書記載此部分事實
    及證據，並將證物一併送交法院。又證據以其是否由其他證
    據而生，可區分為原始證據及派生證據。被告前案紀錄表、
    刑案資料查註紀錄表係由司法、偵查機關相關人員依憑原始
    資料所輸入之前案紀錄，並非被告前案徒刑執行完畢之原始
    證據，而屬派生證據。鑑於直接審理原則為嚴格證明法則之
    核心，法庭活動藉之可追求實體真實與程序正義，然若直接
    審理原則與證據保全或訴訟經濟相衝突時，基於派生證據之
    必要性、真實性以及被告之程序保障，倘當事人對於該派生
    證據之同一性或真實性發生爭執或有所懷疑時，即須提出原
    始證據或為其他適當之調查（例如勘驗、鑑定），以確保內
    容之同一、真實；惟當事人如已承認該派生證據屬實，或對
    之並無爭執，而法院復已對該派生證據依法踐行調查證據程
    序，即得採為判斷之依據（最高法院111年度台上字第3143
    號參照）。本案起訴書已記載被告前因竊盜、毀損等案件，
    經法院分別判處罪刑確定，並經法院裁定定應執行有期徒刑
    1年6月確定，被告入監執行後，於108年7月23日執行完畢出
    監，其於受有期徒刑執行完畢後5年內再犯本案，應符合刑
    法第47條第1項所規定之累犯而予以加重其刑之情形等情，
    被告於本院審理時對起訴書之上開記載與其前述執行完畢之
    紀錄表示沒有意見而不爭執（見本院易緝卷第257頁），應
    認檢察官就被告有何構成累犯之事實或應予加重其刑之必要
    ，已主張或具體指出證明方法。被告於受上開有期徒刑執行
    完畢後，5年內故意再犯本案有期徒刑以上之罪，均屬累犯
    ，且依司法院大法官釋字第775號解釋意旨，本院審酌被告
    前案與本案均為故意犯罪，且就竊盜罪部分罪質相同，足見
    被告不知記取教訓，前案之執行成效不彰，其對刑罰之反應
    力顯然薄弱，認予以加重不致生行為人所受之刑罰超過其所
    應負擔罪責之情形，依刑法第47條第1項規定均加重其刑。
    　
　㈤本院審酌被告：不知以正途獲取所需，竟意圖不勞而獲，恣
    意以上述毀越門窗、牆垣等方式竊盜獲取本件財物，造成告
    訴人王文志、張正盛之財產受有損害，欠缺尊重他人財產權
    之觀念，所為殊值非難；迄今未能賠償告訴人等所受損害；
    除前述累犯之前科外，其前已有多次竊盜案件經法院判處罪
    刑確定，有臺灣高等法院被告前案紀錄表附卷可參，素行非
    佳；惟其各次所竊取之財物價值尚非甚鉅，且其犯後坦承如
    犯罪事實欄㈠所示犯行；兼衡被告之犯罪手段、所生危害，
    及其於本院時自陳之學歷、工作、家庭生活與經濟狀況（見
    本院訴緝卷第258頁）等一切情狀，分別量處如附表編號1至
    2所示之刑。另行為人所犯數罪非惟犯罪類型相同，且其行
    為態樣、手段、動機均相似者，於併合處罰時其責任非難重
    複之程度更高，更應酌定較低之應執行刑；反之，行為人所
    犯數罪各屬不同之犯罪類型者，於併合處罰時其責任非難重
    複之程度最低，當可酌定較高之應執行刑。本院參酌被告所
    犯，均係加重竊盜之犯罪類型，其犯罪手段、模式相同，可
    歸責之重複程度較高，復衡以其犯行前後所涉期間、行為次
    數等個別非難評價後，定其應執行之刑如主文所示。
　㈥起訴意旨雖認被告有不思自食其力、懶惰成性而有竊盜犯罪
    之習慣，依刑法第90條第1項規定請求諭知被告於刑之執行
    前，令入勞動場所強制工作等語。惟查，110年12月10日司
    法院大法官釋字第812號解釋已宣告上開規定就受處分人之
    人身自由所為限制，違反憲法第 23 條比例原則，與憲法第
     8  條保障人身自由之意旨不符，自該解釋公布之日起失其
    效力，故本院自無從依該規定宣告強制工作。
四、沒收部分：
　㈠按犯罪所得，屬於犯罪行為人者，沒收之。但有特別規定者
    ，依其規定；前2 項之沒收，於全部或一部不能沒收或不宜
    執行沒收時，追徵其價額；犯罪所得已實際合法發還被害人
    者，不予宣告沒收或追徵，刑法第38條之1 第1 項、第3 項
    、第5 項定有明文。經查，如犯罪事實欄㈠所示之金項鍊2
    條、金戒指6枚、小米牌室內攝影機1個，及如犯罪事實欄㈡
    所示之金戒指1枚、現金8000元，各為被告上開2次犯行之犯
    罪所得，均未扣案，亦未有犯罪所得合法發還給告訴人之情
    形，應均依刑法第38條之1 第1 項前段、第3 項規定，分別
    於其所犯各罪科刑項下宣告沒收，於全部或一部不能沒收或
    不宜執行沒收時，追徵其價額。至如犯罪事實欄㈠所示LV牌
    包包1個，業經發還給告訴人王文志，有贓物認領保管單1張
    附卷可參（見16754偵卷第77頁），即不再宣告沒收或追徵
    。
　㈡供犯罪所用、犯罪預備之物或犯罪所生之物，屬於犯罪行為
    人者，得沒收之，刑法第38條第2 項定有明文。未扣案之上
    開拖把1支，雖為被告犯如犯罪事實欄㈠所示竊盜犯行所用
    ，然該物非被告所有，係被告在竊盜現場隨手撿拾，事後亦
    未扣案，無證據證明尚屬存在，依法即不予宣告沒收，附此
    敘明。
據上論斷，應依刑事訴訟法第299 條第1項前段，刑法第321 條
第1 項第1款、第2 款、第47條第1項、第51條第5 款、第38條之
1 第1 項前段、第3 項、第40條之2 第1項，刑法施行法第1 條
之1 第1 項，判決如主文。
本案經檢察官顏偉哲提起公訴，檢察官張凱傑到庭執行職務。　
中　　華　　民　　國　　111 　年　　10　　月　　17　　日
                  刑事第十九庭  法  官  李昇蓉
以上正本證明與原本無異。
如不服本判決應於收受送達後20日內向本院提出上訴書狀，並應
敘述具體理由；其未敘述上訴之理由者，應於上訴期間屆滿後20
日內向本院補提理由書（均須按他造當事人之人數附繕本）「切
勿逕送上級法院」。
告訴人或被害人如不服判決，應備理由具狀向檢察官請求上訴，
上訴期間之計算，以檢察官收受判決正本之日起算。
　　　                        　書記官  王麗雯
中　　華　　民　　國　　111 　年　　10　　月　　18　　日

附錄論罪科刑法條：
中華民國刑法第321條
犯前條第1 項、第2 項之罪而有下列情形之一者，處6 月以上5
年以下有期徒刑，得併科50萬元以下罰金：
一、侵入住宅或有人居住之建築物、船艦或隱匿其內而犯之。
二、毀越門窗、牆垣或其他安全設備而犯之。
三、攜帶兇器而犯之。
四、結夥三人以上而犯之。
五、乘火災、水災或其他災害之際而犯之。
六、在車站、港埠、航空站或其他供水、陸、空公眾運輸之舟、
    車、航空機內而犯之。
前項之未遂犯罰之。

附表：
編號 犯罪事實 宣告刑 1 如犯罪事實欄㈠所示 黃敏書犯毀越牆垣、窗戶、侵入住宅竊盜罪，累犯，處有期徒刑捌月。未扣案之犯罪所得金項鍊貳條、金戒指陸枚、小米牌室內攝影機壹個均沒收，於全部或一部不能沒收或不宜執行沒收時，追徵其價額。  2 如犯罪事實欄㈡所示 黃敏書犯毀越牆垣、門、侵入住宅竊盜罪，累犯，處有期徒刑拾月。未扣案之犯罪所得金戒指壹枚、新臺幣捌仟元均沒收，於全部或一部不能沒收或不宜執行沒收時，追徵其價額。